【裁判字號】    98,訴,260
【裁判日期】    980417
【裁判案由】    違反毒品危害防制條例
【裁判全文】
臺灣嘉義地方法院刑事判決               98年度訴字第260號
公  訴  人  臺灣嘉義地方法院檢察署檢察官
被      告  甲○○
上列被告因違反毒品危害防制條例案件，經檢察官提起公訴（98
年度毒偵字第429號），因被告於本院準備程序中就被訴事實為
有罪之陳述，經本院合議庭裁定由受命法官獨任以簡式審判程序
審理判決如下：
    主  文
甲○○施用第一級毒品，累犯，處有期徒刑柒月；又施用第二級
毒品，累犯，處有期徒刑參月。應執行有期徒刑捌月。
    犯 罪 事 實
一、甲○○曾因違反毒品危害防制條例案件，經臺灣臺北地方法
    院以89年度毒聲字第1793號裁定應送勒戒處所觀察、勒戒，
    後因無繼續施用毒品之傾向，於民國89年11月7日執行完畢
    釋放，復於前開觀察、勒戒執行完畢釋放後5年內之93年至
    94年間，再犯施用毒品案件，經臺灣臺南地方法院以94年度
    訴字第752號判決判處應執行有期徒刑10月確定，又因竊盜
    案件，經臺灣高等法院臺南分院以94年度上易字第103號判
    決判處有期徒刑1年6月確定，上開2罪嗣經臺灣臺南地方法
    院以94年度聲字第2014號裁定應執行有期徒刑2年3月確定，
    於95年10月19日縮短刑期假釋出監，並付保護管束，96年3
    月9日縮刑期滿，其未執行之刑，以已執行論而執行完畢。
    猶不知悔改，分別基於施用第一級毒品海洛因及第二級毒品
    甲基安非他命之犯意，於97年11月24日前數日某時，先在嘉
    義市某醫院內，以將海洛因摻入香菸後點火吸食之方式，施
    用海洛因1次；後在嘉義市某公園廁所內，以將甲基安非他
    命放入玻璃球內用火燒烤後吸食其煙氣之方式，施用甲基安
    非他命1次。嗣於同年月24日上午10時19分許，在嘉義市○
    區○○街與民權路口，為警查獲，並經其同意採驗尿液，送
    驗結果確呈海洛因進入人體後，經代謝作用所分解生成之嗎
    啡及甲基安非他命陽性反應，始悉上情。
二、案經嘉義市政府警察局第二分局報告臺灣嘉義地方法院檢察
    署檢察官偵查起訴。
    理  由
一、本件被告甲○○所犯係死刑、無期徒刑、最輕本刑為3年以
    上有期徒刑以外之罪，亦非高等法院管轄第一審案件，且被
    告於本院準備程序中，已就被訴事實為有罪之陳述，經告知
    簡式審判程序之旨後，被告及檢察官對於本件改依簡式審判
    程序審理均表示同意，經本院合議庭依刑事訴訟法第273條
    之1第1項規定，裁定本件由受命法官獨任以簡式審判程序加
    以審理，是本件依刑事訴訟法第273條之2規定，不受同法第
    159條第1項、第161條之2、第161條之3、第163條之1及第16
    4條至第170條有關證據提示、交互詰問及傳聞證據等相關規
    定之限制，合先敘明。
二、上開犯罪事實，業據被告坦承不諱，且其本件為警採集送驗
    之尿液，經以酵素免疫法（EIA）初步篩檢及氣相層析質譜
    法（GC／MS）確認鑑定，檢驗結果確呈海洛因進入人體後，
    經代謝作用所分解生成之代謝物嗎啡、甲基安非他命之陽性
    反應，有高雄市立凱旋醫院97年12月8日濫用藥物尿液檢驗
    報告、採集尿液送驗姓名對照表各1紙在卷可資佐證，足認
    被告上開任意性自白與事實相符，堪予採信。
三、按施用第一、二級毒品為犯罪行為，毒品危害防制條例第10
    條定有處罰明文。故施用第一、二級毒品者，依前揭規定本
    應科以刑罰。惟基於刑事政策，對合於一定條件之施用者，
    則依同條例第20條、第23條之規定，施以觀察、勒戒及強制
    戒治之保安處分。又毒品危害防制條例於92年7月9日修正公
    布，自93年1月9日施行，其中第20條、第23條將施用毒品之
    刑事處遇程序，區分為「初犯」及「5年內再犯」、「5年後
    再犯」。依其立法理由之說明：「初犯」，經觀察、勒戒或
    強制戒治後，應為不起訴處分或不付審理之裁定；經觀察、
    勒戒或強制戒治執行完畢釋放後，「5年內再犯」者，因其
    再犯率甚高，原實施之觀察、勒戒及強制戒治既已無法收其
    實效，爰依法追訴或裁定交付審理。至於經觀察、勒戒或強
    制戒治執行完畢釋放後，「5年後再犯」者，前所實施之觀
    察、勒戒或強制戒治已足以遮斷其施用毒品之毒癮，為期自
    新及協助其斷除毒癮，仍適用「初犯」規定，先經觀察、勒
    戒或強制戒治之程序。從而依修正後之規定，僅限於「初犯
    」及「5年後再犯」2種情形，始應先經觀察、勒戒或強制戒
    治程序。倘被告於5年內已再犯，經依法追訴處罰，縱其第3
    次（或第3次以上）再度施用毒品之時間，在初犯經觀察、
    勒戒或強制戒治執行完畢釋放5年以後，已不合於「5年後再
    犯」之規定，且因已於「5年內再犯」，顯見其再犯率甚高
    ，原實施觀察、勒戒或強制戒治，已無法收其實效，即應依
    該條例第10條處罰。至於第3次（或第3次以上）施用毒品之
    時間，是否宜有期間限制？以多久為適宜？則分屬刑事政策
    、專門醫學之範圍，非審判機關所能決定，有待循立法途徑
    解決。
四、本件被告曾因違反毒品危害防制條例案件，經臺灣臺北地方
    法院以89年度毒聲字第1793號裁定應送勒戒處所觀察、勒戒
    ，後因無繼續施用毒品之傾向，於89年11月7日執行完畢釋
    放，復於前開觀察、勒戒執行完畢釋放後5年內之93年至94
    年間，再犯施用毒品案件，經臺灣臺南地方法院以94年度訴
    字第752號判決判處應執行有期徒刑10月確定，又因竊盜案
    件，經臺灣高等法院臺南分院以94年度上易字第103號判決
    判處有期徒刑1年6月確定，上開2罪嗣經臺灣臺南地方法院
    以94年度聲字第2014號裁定應執行有期徒刑2年3月確定，於
    95年10月19日縮短刑期假釋出監，並付保護管束，96年3月9
    日縮刑期滿，其未執行之刑，以已執行論而執行完畢等節，
    有臺灣高等法院被告前案紀錄表在本院卷可按。是被告於「
    初犯」經觀察、勒戒後，曾於5年內再犯施用毒品案件，經
    依法追訴處罰，揆諸上揭說明，本案自無再經觀察、勒戒及
    強制戒治之必要，檢察官逕行起訴，即無不合。本件事證明
    確，被告犯行堪以認定。
五、查海洛因、甲基安非他命分別為毒品危害防制條例第2條第2
    項第1款、第2款所定之第一級、第二級毒品，故核被告所為
    ，分別係犯毒品危害防制條例第10條第1項之施用第一級毒
    品罪及同條第2項之施用第二級毒品罪。被告持有海洛因、
    甲基安非他命以施用，其持有之低度行為，應為各該施用之
    高度行為所吸收，均不另論罪。其所犯上開數罪，犯意各別
    ，觸犯構成要件不同之罪名，應予分別論處，併合處罰。而
    其曾因施用毒品案件，經臺灣臺南地方法院以94年度訴字第
    752號判決判處應執行有期徒刑10月確定，又因竊盜案件，
    經臺灣高等法院臺南分院以94年度上易字第103號判決判處
    有期徒刑1年6月確定，上開2罪嗣經臺灣臺南地方法院以94
    年度聲字第2014號裁定應執行有期徒刑2年3月確定，於95年
    10月19日縮短刑期假釋出監，並付保護管束，96年3月9日縮
    刑期滿，其未執行之刑，以已執行論而執行完畢等情，已如
    上述，其於受徒刑之執行完畢後，5年以內故意再犯本件有
    期徒刑以上之2罪，均為累犯，應依法各加重其刑。爰審酌
    被告曾因施用毒品經裁定觀察、勒戒及判處徒刑執行完畢，
    猶未知警惕而再犯本案，足見其未徹底戒除施用毒品之惡習
    ，惟念及施用毒品本質上係戕害自身健康之行為，尚未嚴重
    破壞社會秩序或侵害他人權益，且被告坦承犯行、犯後態度
    尚可暨其犯罪之動機、目的、手段、智識程度等一切情狀，
    分別量處如主文所示之刑，並定其應執行之刑。又本件因所
    定應執行之刑已逾6月，依刑法第41條第2項規定，即不得易
    科罰金；且因數罪併罰中之1罪，依刑法規定得易科罰金，
    若因與不得易科之他罪併合處罰結果而不得易科罰金時，原
    可易科部分所處之刑，自亦無庸為易科折算標準之記載（司
    法院釋字第144號解釋參照），故施用第二級毒品部分，雖
    均係最重本刑為5年以下有期徒刑以下之刑之罪，而受6個月
    以下有期徒刑之宣告，亦毋庸諭知易科罰金折算標準，附此
    敘明。
據上論斷，應依刑事訴訟法第273條之1第1項、第299條第1項前
段，毒品危害防制條例第10條第1項、第2項，刑法第11條前段、
第47條第1項、第51條第5款，判決如主文。
本案經檢察官郭志明到庭執行職務。
中    華    民    國    98    年    4     月    17    日
                  刑事第四庭    法  官  吳育霖
以上正本證明與原本無異。
如不服本判決應於收受判決後10日內向本院提出上訴書狀，並應
敘述具體理由；其未敘述上訴理由者，應於上訴期間屆滿後20日
內向本院補提理由書（均須按他造當事人之人數附繕本）「切勿
逕送上級法院」。告訴人或被害人如對於本判決不服者，應具備
理由請求檢察官上訴，其上訴期間之計算係以檢察官收受判決正
本之日期為準。
中    華    民    國    98    年    4     月    17    日
                                書記官  林美芳
附錄本案論罪科刑法條：
毒品危害防制條例第10條
施用第一級毒品者，處6月以上5年以下有期徒刑。
施用第二級毒品者，處3年以下有期徒刑。


司法院資訊處製作；財團法人民間司法改革基金會備份。
